臺灣新竹地方法院民事裁定
111年度消債清字第51號
聲  請  人  
即債務人    謝東明  



代  理  人  蔡采薇律師（法扶）
相  對  人  
即債權人    第一商業銀行股份有限公司

法定代理人  邱月琴  
相  對  人  
即債權人    臺灣中小企業銀行股份有限公司

法定代理人  林謙浩  
相  對  人  
即債權人    中國信託商業銀行股份有限公司


法定代理人  利明献  


相  對  人  
即債權人    新光人壽保險股份有限公司


法定代理人  潘柏錚  
相  對  人  
即債權人    元大國際資產管理股份有限公司

法定代理人  宋耀明  


相  對  人  
即債權人    良京實業股份有限公司

法定代理人  平川秀一郎



相  對  人  
即債權人    華南商業銀行股份有限公司

法定代理人  張雲鵬  
上列當事人因消費者債務清理事件聲請清算，本院裁定如下：
    主  文
聲請人甲○○自中華民國一一一年十二月十九日十一時起開始清算
程序。
命司法事務官進行本件清算程序。
    理  由
一、按債務人不能清償債務或有不能清償之虞者，得依本條例所
    定更生或清算程序，清理其債務；消費者依本條例所清理之
    債務，不以因消費行為所生者為限；債務人於法院裁定開始
    更生程序或許可和解或宣告破產前，得向法院聲請清算；債
    務人對於金融機構負債務者，在聲請更生或清算前，應向最
    大債權金融機構請求協商債務清償方案，或向其住、居所地
    之法院或鄉、鎮、市、區調解委員會聲請債務清理之調解，
    消費者債務清理條例（下稱消債條例）第3條、第80條前段
    、第151條第1項、消債條例施行細則第2條第2項分別定有明
    文。次按法院開始清算程序之裁定，應載明其年、月、日、
    時，並即時發生效力；法院裁定開始更生或清算程序後，得
    命司法事務官進行更生或清算程序，必要時，得選任律師、
    會計師或其他適當之自然人或法人一人為監督人或管理人，
    亦為消債條例第83條第1項、第16條第1項所明定。
二、聲請意旨略以：
　　聲請人於約10年前經營公司倒閉，積欠債務總額新臺幣（下
    同）9,819,841元以上，而有不能清償債務之情事（見調解
    卷第15頁、本卷第93頁），前於本院進行債務前置調解，惟
    雙方無調解共識，聲請人於民國（下同）111年6月10日具狀
    聲請更生（見調解卷第119頁），嗣因債權人所陳報之無擔
    保債務總額已逾1,200萬元，具狀改聲請清算程序（見本卷
    第93頁）。為此，爰依消債條例請求裁定准許清算等語。
三、經查：
㈠、聲請人前開主張，有調解程序筆錄附於本院111年度司消債調
    字第108號卷內可稽（見調解卷第125頁），並經本院調閱上
    開卷宗查閱屬實，堪認聲請人已依消債條例之規定聲請前置
    調解未能成立。是以，聲請人據以聲請清算，本院自應綜合
    聲請人目前全部收支及財產狀況，評估是否已不能維持符合
    人性尊嚴之最基本生活條件，而有「不能清償或不能清償之
    虞」等情。
㈡、關於聲請人之財產收入及支出部分：
　⒈聲請人名下有現金6,000元、苗栗縣○○鎮○○段0000○0000○0地
    號土地（權利範圍均為全部，下合稱慈裕段土地）、苗栗縣
    ○○市○○段000地號土地（權利範圍為4分之2，下稱中央段土
    地）、12筆個人有效保單（新光人壽、富邦產物），其中中
    央段土地為既成道路、新光人壽保單有辦理保單借款，此有
    財產及收入狀況說明書、全國財產稅總歸戶財產查詢清單、
    新光人壽保險單借款利息收據、臺灣苗栗地方法院110年度
    司執字第27487號拍賣公告（拍賣標的：中央段土地）、本
    院依職權調查聲請人之稅務電子閘門財產所得調件明細表、
    法務部高額壽險資訊連結作業等件在卷為證（見調解卷第13
    、23、37、77-81頁、本卷第13-21頁），是聲請人名下尚有
    可充清算財團分配之財產，先予敘明。
　⒉聲請人陳報自108年1月31日起迄今任職於業豐環保有限公司
    ，每月薪資25,250元、年終獎金22,000元，沒有領社會補助
    等語（見本卷第47頁），並提出在職服務證明書、勞工保險
    被保險人投保資料表等件在卷為證（見調解卷第29-32頁、
    本卷第49頁），是聲請人每月收入，加計均分後之年終獎金
    ，合計約27,083元（計算式：25,250元＋22,000元÷12），則
    本院暫以前開核算債務人每月收入27,083元，作為計算債務
    人目前償債能力之依據。
　⒊聲請人主張每月必要支出為：其個人必要支出17,076元、女
    兒扶養費8,000元、兒子扶養費8,000元，總計：33,076元（
    見調解卷第13頁）。惟查：就女兒扶養費8,000元之部分，
    查聲請人之女兒為89年11月出生，現年22歲（見調解卷第35
    頁），目前就讀大學四年級，109及110年有薪資所得約1、2
    萬元，111年有暑期校外實習320小時，每小時薪資168元，
    此有聲請人女兒之在學證明書、學生證正反面影本、學生校
    外實習合約書、勞保職保被保險人投保資料表、本院依職權
    調查聲請人女兒之稅務電子閘門財產所得調件明細表等件附
    卷可憑（見調解卷第39-41頁、本卷第25-28、51-59、63頁
    ），考量聲請人之女兒已成年且即將大學畢業，具有相當之
    工作能力，已無受扶養之必要，是聲請人主張此部分支出，
    應予剔除；就聲請人其個人必要支出17,076元、兒子扶養費
    8,000元之部分，查聲請人之兒子為95年出生，現年16歲（
    見調解卷第35頁），尚未成年，確有不能維持生活之情形，
    是有受扶養之必要。而聲請人上開主張其個人必要支出、兒
    子扶養費之數額，未逾臺灣省111年每人每月必要生活費之
    標準，包含負擔1名子女之一半標準之金額25,614元（111年
    每月生活所必需〈必要生活費用〉數額一覽表，見本卷第95頁
    ），堪認合理，則本件聲請人每月必要生活支出為其個人必
    要支出17,076元、兒子扶養費8,000元，總計：25,076元，
    洵堪認定。
㈢、從而，聲請人主張無法負擔債務等語，以其每月收入約27,08
    3元，扣除每月必要生活支出25,076元觀之，雖餘2,007元可
    供清償，然聲請人現積欠之債務數額已達約1,500萬元（含
    新光人壽保單借款本息306,251元），此有聲請人提出之111
    年5月24日本院111年度司執助字第961號之執行命令、債權
    人之陳報狀等件附卷可參（見調解卷第67、85、87、91、12
    7-129頁、本卷第67頁），其名下固有慈裕段土地、中央段
    土地，然不動產之變價結果，依市場行情、標的流通狀況及
    相關因素，折價、溢價皆有可能，故上開土地是否得以出售
    ，抑或換價後是否足以清償聲請人所負欠之債務仍有疑義；
    另聲請人名下雖有新光人壽保險保單，惟仍不足以清償其所
    負欠之債務，堪認聲請人以其客觀上現有財產不足以清償全
    部債務。本院審酌聲請人現年62歲（49年次，見調解卷第33
    頁）、積欠之債務數額、及其收入、財產、生活費用支出等
    狀況，堪認聲請人之經濟狀況已有不能清償債務之情事。從
    而，聲請人處於不能清償之客觀經濟狀態，而有藉助清算制
    度調整其與債權人間之權利義務關係而重建其經濟生活之必
    要。
四、綜上所述，本件聲請人為一般消費者，依其收入及財產狀況
    ，確有不能清償債務之情事，且未經法院裁定開始更生程序
    或許可和解或宣告破產，本院審酌聲請人名下有現金6,000
    元、慈裕段土地、中央段土地、12筆個人有效保單，業如前
    述，可充清算財團，應有清算實益。此外，聲請人復查無消
    債條例第6條第3項、第8條或第82條第2項所定應駁回清算聲
    請之事由存在，則聲請人聲請清算，核屬有據，自應准許，
    並依首揭規定命司法事務官進行本件清算程序。
五、爰裁定如主文。 　　　　
中    華    民    國   111    年    12    月    19    日
                        民事第二庭   法  官   陳麗芬
以上正本係照原本作成。
本裁定不得抗告。
中    華    民    國   111    年    12    月    19    日
                                     書記官   曾煜智